【裁判字號】    91,訴,421
【裁判日期】    920829
【裁判案由】    毒品危害防制條例
【裁判全文】
臺灣宜蘭地方法院刑事判決                          九十一年度訴字第四二一號
    公  訴  人  臺灣宜蘭地方法院檢察署檢察官
    被      告  丁○○
    指定辯護人  本院公設丙○○
右列被告因違反毒品危害防制條例案件，經檢察官提起公訴（九十年度偵字第一０九
二號），本院判決如左：
    主  文
丁○○無罪。
    理  由
一、公訴意旨略以：被告丁○○（原名林浚智）明知毒品危害防制條例明定第一級毒
    品海洛因（下稱海洛因）不得販賣，竟仍與同案被告戊○○（另由臺灣宜蘭地方
    法院檢察署檢察官為不起訴處分）共同基於販賣海洛因之概括犯意聯絡，自民國
    八十九年十一月間起，以同案戊○○為其支付每月整修車輛費用為代價而受僱於
    同案被告戊○○，多次駕車搭載同案被告戊○○外出販賣海洛因，或於同案被告
    戊○○與甲○○及其他不特定之人談妥海洛因交易後，駕車運送海洛因至甲○○
    位於宜蘭縣五結鄉○○○路一之一號住處及其他不詳處所，迄至九十年二月二十
    八日同案被告戊○○為警查獲入監後，被告丁○○即承前販賣海洛因之概括犯意
    ，連續於九十年三月十日及同年月十一日，先後販賣數量不詳價值各為新臺幣（
    下同）三千元之海洛因予乙○○，並由被告丁○○親自駕車將海洛因送至乙○○
    位於宜蘭縣羅東鎮○○路五十五號住處，且於九十年三月十日某時許，在某不詳
    地點販賣重量為一錢，價值一萬四千元之海洛因予己○○。嗣於同年月十三日十
    七時許，遭警在宜蘭縣羅東鎮○○路一百十八號前查獲，並自其身上及所駕座車
    中扣得如附表所示之物。因認被告丁○○涉嫌違反毒品危害防制條例第四條第一
    項販賣第一級毒品罪嫌等語。
二、公訴意旨認被告丁○○涉犯前揭罪行，無非係以：
  (一)同案被告戊○○之供述，及證人甲○○、乙○○、己○○針對其等各向被告丁○○購買海洛因之過程及代價所為之詳細指證。
  (二)依證人石建堂證稱：亮嫂（即證人乙○○）與己○○均曾表示毒品係向丁○○購
    買等語，足徵證人乙○○及己○○之證言應屬可採。另證人甲○○亦僅就被告曾
    交付海洛因之行為證述綦詳，並未證稱被告曾親自販賣毒品，亦見證人甲○○之
    證詞應無誣陷被告之可能。
  (三)扣案帳單中確實載明「亮嫂３０００、小鈺６０００」等字樣，益可證明被告販
    賣海洛因之行為。此外，復有如附表所示之物扣案可資佐憑。
  (四)總上均徵被告丁○○之辯解洵屬犯後卸責之詞，不足採信等情，為其主要論據。
三、訊之被告則自警詢至偵審中皆堅詞否認有與同案被告戊○○共同販賣抑或單獨販
    賣第一級毒品海洛因之行為，並持：扣案海洛因僅係供己施用，並無對外販售。
    其確未販賣海洛因予乙○○、己○○等人，亦未曾與戊○○共同販賣海洛因予甲○○，抑或單獨為戊○○運送毒品。扣案帳單雖為其書寫，但係記載各該金錢欠
    款，並非毒品交易金額。其中「亮嫂」並非乙○○，「小鈺」亦非為己○○等語
    置辯。
四、按犯罪事實應依證據認定之，無證據不得認定其犯罪事實，又不能證明被告犯罪
    者，應諭知無罪之判決，刑事訴訟法第一百五十四條、第三百零一條第一項分別
    定有明文。次按，認定事實所憑之證據，其為訴訟上之證明，須於通常一般之人
    均不致有所懷疑，而得確信其為真實之程度者，始得據為有罪之認定，倘其證明
    尚未達到此一程度，而有合理之懷疑存在時，事實審法院復已就其心證上理由予
    以闡述，敘明其如何無從為有罪之確信，因而為無罪之判決，尚不得任意指為違
    法，最高法院三十二年上字第六五七號、五十二年臺上字第一三００號及七十六
    年臺上字第四九八六號分別著有判例可資參照。再按刑事訴訟法上所謂認定犯罪
    事實之證據，係指足以認定被告確有犯罪行為之積極證據而言，如未能發現相當
    證據或證據不足以證明，自不得以推測或擬制之方法，以為裁判之基礎，最高法
    院二十九年上字第三一０五號及四十年臺上字第八六號分別著有判例；又認定不
    利於被告之事實，須依積極證據，苟積極證據不足為不利於被告事實之認定，即
    應為有利於被告之認定，更不必有何有利之證據，最高法院三十年上字第八一六
    號判例可資參照。合先述明。
五、經查：
  (一)公訴意旨雖援引同案被告戊○○及證人甲○○、乙○○、己○○及石建堂等人不
    利被告丁○○之指證，為認定被告犯行之主要依據。惟細觀及互核同案被告戊○○、證人甲○○、乙○○、己○○等人自警詢至偵審中所為之全數證言，即可明
    確查見其間存有模糊無法確定及難稱契合之顯然瑕疵，自難依其等所微之指述及
    證陳，作為認定事實之主要基準。蓋：
  1.觀諸證人甲○○於警詢中證稱：其遭警查獲之海洛因（毛重三點四公克）乃戊○○於九十年二月二十六日及同年月二十七日在宜蘭縣礁溪鄉太子飯店旁以七千元
    出售，交易當時丁○○亦在場。丁○○與戊○○為共同販毒獲取利潤，且均由丁○○駕駛車牌號碼Ｕ二─三九二０號藍色自用小客車搭載戊○○外出販毒。交易
    過程為戊○○先以0000000000號行動電話與之聯繫，詢問是否購買毒
    品，談妥後再約定交易地點。其總計僅向戊○○購買十餘次毒品，價格從三百元
    至三千元不等，但向戊○○及丁○○購買毒品僅有一次，即前述在宜蘭縣礁溪鄉
    太子飯店旁交易之七千元海洛因（見證人甲○○九十年三月十四日十一時三十分
    製作之警詢筆錄）等語，除已與其於偵查中結證：其均向戊○○購買毒品，大約
    三千元左右，並未單獨向丁○○購買毒品。但戊○○曾委託丁○○將毒品送至其
    位於宜蘭縣五結鄉○○○路一之一號住處或其他地點。丁○○係自九十年二月中
    旬起，方為戊○○運送毒品（見九十年度偵字第一０九二號偵查卷第二八頁）等
    語顯有矛盾外，亦核與同案被告戊○○於警詢中供陳：其並未於九十年二月二十
    六日及同年月二十七日由丁○○駕駛車牌號碼Ｕ二─三九二０號自用小客車搭載
    前往宜蘭縣礁溪鄉太子飯店出售價值七千元之海洛因予甲○○，且甲○○亦未曾
    以金錢向之購買海洛因，均係其自行無償提供海洛因予甲○○約三次（見九十年
    度毒偵字第四八八號偵查卷第三十頁正反面）等語大相逕庭。準上可知，縱證人
    甲○○於九十年三月十三日為警查獲時扣得之物，經法務部調查局鑑定雖確屬第
    一級毒品海洛因（見卷附本院九十年度聲字第七三一號裁定），然依其於警詢及
    偵查中先後針對被告丁○○究為共同販賣抑或單純運送毒品所為炯然迴異之證詞
    ，且經核復與同案被告戊○○之供述相互矛盾無法契合，實難遽斷其證言之真實
    性，而採為認定此部分事實之重要基礎。況證人甲○○更於本院調查中到庭結證
    稱：其對駕車搭載戊○○至毒品交易地點者之長相已無印象，但看起來與在庭被
    告丁○○不像，僅知該名男子綽號「阿智」。至丁○○則未曾對其交付毒品（見
    本院九十二年三月十八日訊問筆錄）等語綦詳。從而，公訴意旨此部分事實，即
    難單憑證人甲○○於警詢中片面且具有明顯瑕疵之不利被告證言，率予論定被告
    有與同案被告戊○○共同販賣海洛因之行為，應屬明甚。
  2.互核同案被告戊○○於警詢及偵查中，針對以何種代價雇用被告丁○○及受雇處
  理之事項之重要關鍵，前後供述各語已有不相吻合之處，且多有聽聞他人轉述之
    傳聞證據在內，是被告丁○○與同案被告戊○○共同販賣海洛因之事實，實難純
    依同案被告戊○○之單方供陳率予認定之。易言之，同案被告戊○○於警詢中乃
    供稱：其係以日薪一千五百元之代價雇用丁○○，並免費提供毒品予丁○○施用
    。又丁○○雖曾駕駛車牌號碼Ｕ二─三九二０號自用小客車載其外出交易毒品，
    但丁○○對外自行販賣海洛因之事，則係聽聞綽號「亦青」之人轉述（見九十年
    度毒偵字第四八八號偵查卷第三十頁反面、第三一頁正面）等語明確，惟其於九
    十年五月二日偵訊時即改稱：其係以日薪一千五百元之代價雇用石建堂、丁○○
    、林佩菁、蔡佩君、曾鋒松、林佩芬、甲○○等七人幫忙販賣海洛因，丁○○及
    甲○○一組，在買方訂購數量後，與買方接洽交易地點交貨取款，丁○○駕車搭
    載甲○○共同販毒，但在甲○○遭警緝獲後，即由丁○○單獨對外送貨取款（見
    九十年度毒偵字第四八八號偵查卷第七十頁至第七十三頁）等語綦詳，再於九十
    一年九月二十四日偵查中供陳：因其不會開車，故對外交易毒品時均委請丁○○
    駕車搭載抑或由丁○○單獨駕車前往交易地點，但其平常並未係支付丁○○代價
    ，僅為丁○○支付每月車輛維修及加油之費用。又丁○○對外自行販賣毒品之行
    為，則係聽聞客戶及警察轉告後方知悉（見九十年度偵字第一０九二號偵查卷第
    二十頁、第二一頁）等語翔實。職是之故，綜觀同案被告戊○○自警詢至偵查時
    迭次供述各語，不啻對於被告丁○○受雇之代價究係以日薪計算抑或以每月維修
    車輛及加油之費用為單位？受雇處理之事項僅係單純為同案被告戊○○運送毒品
    ？抑或擴及夥同同案被告戊○○共同販賣毒品牟利？又證人甲○○與被告丁○○
    間之關係又為何等各該重要關鍵之點，均無法純依同案被告戊○○前開供述予以
    釐清及認定。此外，被告丁○○自行對外販賣毒品之事實，乃係同案被告戊○○
    聽聞他人轉告所知，並非親眼見聞抑或查悉被告丁○○此部分之行為，更難引據
    執為認定事實之證據至明。總此而言，同案被告戊○○之供述因非謂無前後矛盾
    無法統一之瑕疵，復與證人甲○○上揭證詞相互矛盾，當均無法持為認定被告丁○○有如公訴意旨指陳之共同販賣海洛因之犯行。
  3.證人乙○○於警詢中雖已明確證稱：丁○○曾於九十年三月十日及同年月十一日
    中午，駕車至其位於宜蘭縣羅東鎮○○路五五號住處售其毛重零點三公克，價值
    三千元之海洛因各一次。其係以所使用之0000000000號行動電話撥打
    丁○○使用之0000000000號行動電話進行聯繫（見證人乙○○九十年
    三月十八日警詢筆錄）等語綦詳，且核與其於九十一年十月一日偵訊中所證各語
    吻合一致（見九十年度偵字第一０九二號偵查卷第二四頁、第二五頁），並有被
    告書寫記明「亮嫂３０００」字樣之帳單扣案可憑，然證人乙○○於警詢中業已
    證陳：其自丁○○販入之海洛因恐遭警查獲便丟棄而滅失等語詳盡。從而，佐以
    證人乙○○於九十年三月十八日製作警詢筆錄後並未進行立即採尿送鑑之程序，
    亦無證人乙○○與被告丁○○分別以0000000000號及0000000
    000號行動電話進行聯繫之通聯紀錄足資佐考及補強，即難逕予認定證人乙○○於警詢及偵查時所證內容皆屬真實，且縱或證人乙○○於警詢及偵查中所言各
    語均屬實情，但被告丁○○販售之物，究否確屬第一級毒品海洛因，亦因無其他
    補強證據可供佐憑，殆非無疑而得逕予認定之。
  4.證人己○○雖亦先後於九十年四月十八日偵訊及九十一年十月十五日偵查中，明
    確指陳：其曾於九十年三月十一日晚間，在宜蘭縣礁溪鄉福星飯店旁，向丁○○
    購買一錢，價值一萬四千元之海洛因。當天先交付八千元，尚積欠六千元（見九
    十年度偵字第一０九二號偵查卷第三八頁、第三九頁、第六九頁）等語翔實，然
    此部分亦僅有證人己○○單方指述及扣案由被告書立並記載「小鈺六０００」字
    樣之帳單一紙可資佐考，並無其他補強證據予以證明被告丁○○售予證人己○○
    之物，即為第一級毒品海洛因甚明。至證人石建堂所證：「亮嫂」及己○○皆曾
    表示毒品係向「阿智」購買等語，雖確足以作為補強證人己○○之證言，但仍無
    法證明抑或補強被告丁○○出售之物，確為第一級毒品海洛因之疑義。
  5.扣案如附表所示之物，其中編號一所示疑似海洛因之白色粉末，雖經送法務部調
    查局鑑定結果，確認係屬第一級毒品海洛因二十三包（驗後合計淨重七點二九公
    克；合計包裝重三點八九公克），然此與扣案電子秤、分裝杓、含海洛因之香菸
    、分裝袋、鐵夾及紅色手提袋，均僅得證明被告持有第一級毒品海洛因、專供施
    用毒品之器具及施用海洛因之犯嫌，且因扣案各該海洛因及專供施用毒品之器具
    之數量皆屬微量，衡諸一般事理亦無法直接推論被告販賣海洛因之罪行。另扣案
    七萬一千元之數額，經核亦與公訴意旨認定被告丁○○總計販出海洛因之總金額
    相差甚鉅。執此，本件因同案被告戊○○、證人甲○○、乙○○、己○○等人皆
    於本院調查及審理中否認曾與被告丁○○共同販賣海洛因及向被告購入海洛因之
    事實，且綜觀及互核同案被告戊○○、證人甲○○、乙○○及己○○等人先後於
    警詢及偵查中所言各語，除有彼此矛盾無法契合之瑕疵外，亦有欠缺其他跡證足
    供證明、補強及佐考，而僅屬證人單方片面指證之證據。職是之故，本件公訴意
    旨引據同案被告戊○○及證人甲○○、乙○○、己○○、石建堂等人之供述及證
    詞，佐以扣案如附表所示之物，認被告丁○○涉嫌違反毒品危害防制條例第四條
    第一項販賣第一級毒品罪嫌，固非無見，且足使被告之犯行具有合理性之懷疑，
    然尚不足以使被告之罪行達致一般人皆無懷疑，並得其確信之程度。是基於禁止
    推定罪狀之法則，確保國家刑罰權之正確行使之目的下，被告丁○○販賣海洛因
    之犯行，因現有證據猶不足以證明，更經本院本院復查仍無其他積極證據抑或補
    強證據可資證明或補強被告確有如公訴意旨指陳之罪嫌，揆諸首揭判例意旨，因
    其犯罪嫌疑咸有不足，不能證明其犯罪，爰依法為被告丁○○無罪判決之諭知。
據上論斷，應依刑事訴訟法第三百零一條第一項前段，判決如主文。
本案經檢察官賴慶祥到庭執行職務
中      華      民      國      九十二      年    八    月    二十九    日
                                  臺灣宜蘭地方法院刑事第二庭
                                          法  官  陳  嘉  年
右正本證明與原本無異。
如不服本判決，應於判決送達後十日內向本院提出上訴狀( 應附繕本 )。
                                          書記官  詹  玉  惠
中      華      民      國      九十二      年    九    月      一      日
附表
  ┌─────┬────────────┬───────────────┐
  │編      號│物                    品│數                          量│
  │          │                        │                              │
  ├─────┼────────────┼───────────────┤
  │    一    │海洛因                  │二十三包（驗後合計淨重七點二九│
  │          │                        │公克；合計包裝重三點八九公克）│
  ├─────┼────────────┼───────────────┤
  │    二    │電子秤                  │一部                          │
  ├─────┼────────────┼───────────────┤
  │    三    │新臺幣                  │七萬一千元                    │
  ├─────┼────────────┼───────────────┤
  │    四    │分裝杓                  │一支                          │
  ├─────┼────────────┼───────────────┤
  │    五    │含海洛因香菸            │一支                          │
  ├─────┼────────────┼───────────────┤
  │    六    │分裝袋                  │六袋                          │
  ├─────┼────────────┼───────────────┤
  │    七    │鐵夾                    │一支                          │
  ├─────┼────────────┼───────────────┤
  │    八    │帳單                    │一張                          │
  ├─────┼────────────┼───────────────┤
  │    九    │紅色手提袋              │一個                          │
  └─────┴────────────┴───────────────┘


司法院資訊處製作；財團法人民間司法改革基金會備份。
